【裁判字號】    89,易,1268
【裁判日期】    890421
【裁判案由】    違反著作權法
【裁判全文】
臺灣高雄地方法院刑事判決                        八十九年度易字第一二六八號
    公  訴  人  臺灣高雄地方法院檢察署檢察官
    被      告  甲○○
    被      告  丙○○
右列被告等因違反著作權法案件，經檢察官提起公訴（八十八年度偵字第二０二五八
號），本院判決如左：
    主  文
甲○○部分公訴不受理。
丙○○無罪。
    理  由
壹、被告甲○○部分：
一、公訴意旨略以：如起訴書所載（如附件）。
二、按告訴乃論之罪，未經合法告訴者，應諭知不受理之判決，刑事訴訟法第三百零
    三條第三款定有明文。
三、本件公訴人認被告甲○○係犯著作權法第九十二條之罪嫌，按依著作權法第一百
    條之規定，該條係告訴乃論之罪。茲本件未經告訴權人對被告甲○○提起合法告
    訴，此有偵查筆錄附卷可稽，依據前開說明，應就被告甲○○部分為不受理判決
    之諭知。
貳、被告丙○○部分：
一、公訴意旨略以：如起訴書所載（如附件）。
二、按犯罪事實應依證據認定之，無證據不得推定其犯罪事實，刑事訴訟法第一百五
    十四條定有明文。次按犯罪事實之認定，應憑真實之證據，倘證據是否真實尚欠
    明顯，自難以擬制推測之方法，為其判斷基礎。又告訴人之告訴，係以使被告受
    刑事訴追為目的，是其陳述是否與事實相符，仍應調查其他證據以資審認，最高
    法院五十三年台上字第六五六號、五十二年台上一三００號等判例可供參照。
三、公訴人認被告丙○○涉有違反著作權法之犯行，無非以右揭犯行業據告訴人摩那
    園唱片公司之代理人楊愛基指述綦詳，且有告訴人公司發現被告丙○○經營之向
    日葵ＰＵＢ卡拉ＯＫ店有該等違反犯行，於八十八年六月二十二日所發存證信函
    、同年月二十九日前往該店消費之收據各一紙附卷；及點唱機一組、歌曲目錄一
    本扣案可佐。而被告甲○○雖提出買受點唱機時所附之版權保證書；及支付點唱
    機中重製有案外人弘音企業有限公司享有著作權歌曲三百首歌曲之使用權利金合
    約書各一份茲為佐證，以示並無違法。惟依該版權保證書之內容載明：伴唱機內
    含之歌曲均經各大唱片公司、音樂經紀公司及著作權人合法授權重製，可在營業
    場所公開使用，然使用者應事先與著作權人所委託之仲介團體支付權利金後，始
    得在公開場所公開演出等語。已明確表示倘欲在公開場所播送，需另行支付費用
    予著作權人，否則即有違法侵權之虞。其焉能諉為不知？況點唱機中歌曲千首，
    非其僅付其中部分著作權人之權利金，即表示不須再支付其他著作權人之權利金
    。至被告丙○○既已同意受寄放點唱機，即應仔細查明就其中重製之歌曲於播放
    時是否違法，焉能僅憑與被告甲○○簽訂一紙寄放合約即圖免責？更何況告訴人
    於發現其有違法，即發存證信函警告，然竟猶執意營利，又何能諉不知違法等情
    ，為其論據。訊據被告丙○○堅決否認有違反著作權法之犯行，辯稱：伴唱機係
    由甲○○寄放在伊店營業，甲○○來安裝時有保證內附之全部歌曲均有合法授權
    ，可公開使用等語。
四、經查：
（一）依卷附點將家公司所出具之音樂使用同意合約書及同意書（授權伴唱類）所載
      ，點將家公司取得「傷心的所在」、「舊情也綿綿」、「大船入港」、「心內
      話」及「雨綿綿情綿綿」五首歌原著作財產權人新台唱片股份有限公司（以下
      簡稱新台公司）及鄉城唱片股份有限公司（以下簡稱鄉城公司）之授權使用音
      樂著作作成事實上無演唱人之電腦ＭＩＤＩ音樂程式之伴唱機，其與新台公司
      、鄉城公司未明文約定限家用，有音樂著作授權合約書、使用同意書、音樂著
      作授權合約書、歌曲使用同意合約書五份附卷可稽，是點將家公司是否無權就
      前述五首歌曲作成無演唱人之電腦ＭＩＤＩ音樂程式之伴唱機，於公眾得出入
      之場所供不特定人公開演出，實有疑義。
（二）縱使點將家公司取得原著作財產權人新台公司、鄉城公司之授權使用音樂著作
      作成無演唱人之電腦ＭＩＤＩ音樂程式之伴唱機，雖原約定供家用，並未同時
      約定可供營業使用，但亦僅限制買受人之使用，並非限制點將家公司銷售該公
      司製造之伴唱機，因此，本件所應調查者，厥為被告丙○○就點將家公司取得
      原著作財產權人授權之音樂著作有無公開演出權。查該系爭「傷心的所在」等
      五首歌曲若須公開演出（就伴唱機機型ＳＤ－５６０而言），須經利用人付費
      予仲介團體後始可公開使用之事實，已載明於廣告單及點歌目錄集之首扉頁上
      ，有該廣告單及目錄集在卷可參，是被告丙○○為使系爭「傷心的所在」等五
      首歌曲得由顧客點唱使用，應依其所得知之資訊，即應付費予仲介團體始能為
      之。然按音樂著作財產權人得加入任一音樂著作仲介團體為會員，委託該仲介
      團體代為處理有關音樂著作之重製、公開播送、公開演出等授權契約及代收使
      用報酬等相關事宜，但亦可不加入任何仲介團體而自行處理。本件告訴人摩那
      園公司之代理人乙○○於本院調查程序中到庭陳稱：伊公司享有著作財產權之
      全部歌曲均從未授權予任何仲介團體，自無公播證申請與否之問題，亦從未以
      書面授權予他人使用等語，基此，被告丙○○受鑫辰公司寄放點將家之電腦伴
      唱機營業時，依現狀即無法依點將家公司之指示向仲介團體辦理，足見被告丙
      ○○並無故意不付費而使用告訴人摩那園公司享有著作財產權歌曲之犯意。
（三）被告甲○○於本院調查程序中供稱：伊寄放在被告丙○○之營業場所之伴唱機
      之機型係ＳＤ－５６０，屬營業用之機型，且在寄放時，有保證機內所有歌曲
      均得公開播放等語觀之，被告丙○○受寄伴唱機營業時，既經被告知系爭電腦
      伴唱機內所有灌錄之歌曲均合法授權，足徵被告丙○○主觀上應無故意不付費
      而擅自以公開上映及演出方法侵害告訴人摩那園公司之著作財產權之犯意。
（四）依扣案之歌曲目錄集並未表明該等詞曲之著作權人，準此，以一專業之伴唱機
      製造公司取得授權時，既未能標明該等詞曲之著作權人，且知悉著作權人之更
      迭情形，當然更難期待被告丙○○於取得點將家公司製造之點唱機後，猶能依
      貧瘠有限之資訊，知何人為著作權人，另向著作權人即告訴人公司付費取得公
      開使用授權之可能。再者，本件被告丙○○受寄放之電腦伴唱機內存有約五、
      六千首歌曲，被告丙○○既非製造該伴唱機之廠商，而係受寄國內影視界頗具
      知名之點將家公司之伴唱機，應已符合一般社會大眾對合法商品之認知，實難
      期待被告丙○○於受寄放該伴唱機當時，有此能力逐一查看伴唱機內之每首歌
      曲是否已取得歌曲著作權人之合法授權。況現今著作權法已不採註冊登記主義
      ，即便連一般如告訴人公司與點將家公司等大型公司對眾多曲目著作權之歸屬
      ，均尚有爭議，怎能期待消費者如被告丙○○有此能力，去逐一檢視該等曲目
      有無合法授權，誠難想像。故被告丙○○事實上既不可能知悉該等詞曲之著作
      權人，縱未經告訴人公司授權而公開使顧客點唱使用，亦因依現存資訊，其主
      觀上不知何首詞曲未經授權，亦不知著作權人為何人，而得以請求著作權人授
      權，故被告丙○○雖未向著作權人付費取得授權使用，亦無故意可言。
五、此外，本院復查無其他積極證據足資佐證認被告丙○○有公訴人所指訴之犯行，
    既不能證明被告丙○○犯罪，自應諭知無罪之判決。
六、至於告訴人摩那園公司與點將家公司就系爭「傷心的所在」等五首歌曲之權利授
    權來源有爭議之問題，自應由告訴人摩那園公司循民事訴訟途徑對點將家公司為
    之，與被告無涉，併此敘明。
據上論斷，應依刑事訴訟法第三百零一條第一項、第三百零三條第三款規定，判決如
主文。
本案經檢察官吳傑人到庭執行職務。
中    華    民    國     八十九     年      四      月      二十一      日
                                  臺灣高雄地方法院刑事第七庭
                                      法  官  何  悅  芳
右正本證明與原本無異。
如不服本判決，應於判決送達後十日內，向本院提出上訴狀。
                                      書記官  吳  良  美
中    華    民    國     八十九     年      四      月二十一      日


司法院資訊處製作；財團法人民間司法改革基金會備份。
